臺灣基隆地方法院交通事件裁定　　　　　　　　　　九十一年度交聲字第一八八號
　　原處分機關　交通部公路總局台北區監理所基隆監理站
　　聲明異議人
　　即受處分人　乙○○
右列聲明異議人即受處分人因違反道路交通管理處罰條例案件，對於交通部公路總局
台北區監理所基隆監理站九十一年八月十三日所為之處分（原處分案號：基監字第裁
四二─Ｃ00000000號），聲明異議，本院裁定如左：
    主      文
異議駁回。
    理      由
一、聲明異議意旨略以：異議人雖駕車撞及陳國隆、蔡振揚並致其受傷，然異議人未
    即下車採取救護措施，係因肇事當時頭部受撞，一時驚慌失神而無意識繼續行駛
    ，惟待約一．七公里後逐漸回神後立即停車待援，要屬肇事現場之延伸。所駕汽
    車之輪胎受損乃源自對方機車撞擊所致，並於處理警員到達現場始完全洩氣，非
    因輪胎破損而無法逃逸。又肇事原因，乃因陳國隆超速且超越雙黃線所致，異議
    人無肇事責任，並無逃避之必要。監理機關裁罰時，為確保人民權益及符合比例
    原則之要求，認定究屬「駛離」或「逃逸」，應持從寬認定裁處。本案異議人並
    無逃逸意圖，已如前述，是監理機關之裁處，顯有不當。另道路交通管理處罰條
    例於九十一年七月三日修正公佈，惟行政機關未予即時依據司法院釋字第五三一
    號解釋要旨將同條例第六十七條之規定檢討修正，乃有行政怠惰之嫌，尚不得由
    民眾承受其不利益，且異議人一家四口，全賴異議人一人駕車送貨維生，是以原
    處分裁處終身不得考領駕照，亦有不當，爰依法提出異議。
二、經查：
  (一)按汽車駕駛人，駕駛汽車肇事致人受傷或死亡，應即採取救護或其他必要措施，
    並向警察機關報告，不得駛離；違者吊扣其駕照三個月至六個月；逃逸者吊銷駕
    駛執照；汽車駕駛人，曾依第六十二條第一項之規定吊銷駕駛執照者，終身不得
    考領駕駛執照，道路交通管理處罰條例第六十二條第一項、第六十七條第一項分
    別定有明文。又道路交通管理處罰條例第六十二條第一項之規定，旨在增進行車
    安全，保護他人權益，以維持社會秩序，為憲法第二十三條之所許，與憲法尚無
    牴觸（司法院釋字第二八四號、第五三一號解釋文參照）。
  (二)有關受處分人駕駛肇事致陳國豪、蔡振揚倒地受傷後，並未停車救護或採取其他
    必要措施，反而逃逸等情，業據被害人陳國隆及蔡振揚於另案（台灣基隆地方法
    院檢察署九十年度偵字第五０九四號被告乙○○公共危險案件）檢察官囑託臺灣
    宜蘭、台中地方法院檢察署檢察官訊問時指證綦詳，而證人即現場處理警員丙○
    ○到庭證稱：當天伊在派出所待勤，接到通知後，騎機車沿路追查，經過車禍現
    場，有民眾說肇事者往基隆方向行駛，乃追到一００．二Ｋ處（按距肇事現場一
    ．七公里）發現被告停車在路邊，且輪胎爆破、左前保險桿凹陷、乃上前查看，
    先請他酒測，並問是否其肇事，他否認，乃請異議人至派出所調查，一開始異議
    人均保持沉默，後來回派出所前在現場伊告訴他涉及肇事逃逸，他求伊不要這樣
    子，且未說他神智恍惚之故；另一證人甲○○即隨後到異議人停車現場警員亦證
    稱：當時肇事地點離停車地點約一．七公里，且自小客車車頭朝海的方向，異議
    人當時並無受傷，只說不要將他移送，絕未提及他頭暈恍惚，否則伊會先將他送
    醫。當時他是說找不到停車位，才會離這麼遠，其實當時路邊就有很多停車位等
    語，並有驗傷診斷書、現場照片、道路交通事故調查報告表、現場草圖及檢察官
    就此肇事逃逸案件之緩起訴處分書附卷可參，顯見異議人係於肇事後離發生事故
    現場約一．七公里處始因輪胎受損而停車，當時並無精神恍惚情事，其有逃逸之
    意圖灼然明甚。異議人空言以其肇事後精神恍惚，應從寬認定為「駛離」云云，
    核無依據，自不足採。又汽車肇事致人傷亡，應即採取救護或其他措施，不得駛
    離或逃逸，旨在增進行車安全，保護他人權益，以維護社會秩序，已如前述。因
    此，不問肇事行為人有無過失而致被害人死傷，如因而故為逃逸均應依法吊銷駕
    照。本件異議人雖謂其並無肇事責任云云，然無論其有無過失肇致本件事故，既
    因前述認定於發生車禍後有逃逸之事實即無從解免其責。其請求就本件車禍事故
    ，送請有關單位鑑定過失責任並無必要，合併敘明。
  (三)異議人雖以其因駕駛執照遭吊銷且終身不得重新考領乙節乃行政怠惰，然道路交
    通管理處罰條例第六十七條第一項規定，因駕車逃逸而受吊銷駕駛執照之處分者
    ，終身不得考領駕駛執照，係經立法院於司法院大法官會議九十年十月十九日釋
    字第五三一號解釋後三讀通過，總統公佈施行之法律。倘未經修改廢止或因違憲
    而由司法院大法官會議宣告無效，自有拘束全體人民及行政、司法各機關之效力
    。就該規定，司法院大法官會議亦認係為維護車禍事故受害人生命安全、身體健
    康必要之公共政策，且在責令汽車駕駛人善盡行車安全之社會責任，屬維持社會
    秩序及增進公共利益所必要，與憲法第二十三條尚無違背（司法院釋字第五三一
    號解釋意旨參照），是以原處分機關據此於裁決書上註記「駕駛執照吊（註）銷
    後，自九十一年九月十三日起終生（應為「身」之誤）不得重新考領駕駛執照」
    等語，於法並無不合。行政機關修法有無怠惰之嫌，要非本院所得審酌。至「凡
    因而逃逸者，吊銷其駕駛執照後，對於吊銷駕駛執照之人已有回復適應社會能力
    或改善可能之具體事實者，是否應提供於一定條件或相當年限後，予肇事者重新
    考領駕駛執照之機會，有關機關應就相關規定一併儘速檢討，使其更符合憲法保
    障人民權益之意旨」（司法院釋字第五三一號解釋意旨參照）應僅係司法院大法
    官會議就該條規定「吊銷駕照終身不得再考領」之嚴厲效果所表示之修法建議，
    並無使該規定失其法律拘束力之效果，故於立法機關再為修法前，其他機關無從
    給與受「吊銷駕照終身不得再考領」處分之人重新考領駕駛執照之權利，因此，
    異議人請求撤銷或變更上開裁罰，並無理由，應予駁回。
三、據上論斷，應依道路交通案件處理辦法第十九條，裁定如主文。
中      華      民      國      九十一    年      十    月    二十九    日
                                    臺灣基隆地方法院交通法庭
                                          法  官  邱  志  平
右正本證明與原本無異。
對於本件裁定如有不服，應於收受送達後五日內，向本院提出抗告書狀，敘述抗告之
理由，抗告於臺灣高等法院。
                                          書記官  彭  淑  芳
中      華      民      國      九十一    年      十一  月      一      日
